台灣苗栗地方法院刑事判決　　　　　　　　　　　　　　九十年度易字第七八二號
　　公　訴　人　臺灣苗栗地方法院檢察署檢察官
　　被　　　告　甲○○
　　被　　　告　丙○○
右列被告因恐嚇等案件，經檢察官提起公訴（九十年度偵字第一二五五號），本院判
決如左：
    主  文
甲○○共同連續以加害生命、身體之事，恐嚇他人，致生危害於安全，處有期徒刑肆
月，如易科罰金，以參佰元折算壹日。
丙○○意圖為自己不法之所有，以恐嚇使人將本人之物交付，處有期徒刑陸月，如易
科罰金，以參佰元折算壹日。
    事  實
一、緣甲○○前因坐落苗栗縣卓蘭鎮○○段白布帆小段九十七地號附近大安溪河川公
    地（位於苗栗縣卓蘭鎮內灣里）之使用權利及其上種植之果樹所賣得新台幣（下
    同）七百五十萬元之分配事宜，與乙○○間互生嫌隙，竟共同基於恐嚇之概括犯
    意，（一）先於民國八十九年一月間某日，夥同綽號「大腳」之丙○○、綽號「
    紅毛」成年男子、綽號「漢龍」成年男子及其他一名姓名、年籍不詳之成年男子
    計五人，持案外人孫文城及甲○○之兄長林賢堂出具之讓渡書，自高雄北上苗栗
    縣，前往乙○○所建、位於上開苗栗縣卓蘭鎮內灣里白布帆河川公地旁之工寮內
    ，甲○○即以嚴厲之語氣向乙○○恐嚇稱：拿出三百萬出來解決等語，鄭已同及
    綽號「紅毛」之男子，亦對乙○○以嚴厲之語氣恐嚇稱：你土地已賣掉，應該找
    甲○○處理等語，致乙○○心生畏懼；（二）後於同年二月初農曆過年後某日（
    起訴書誤載為八十九年一月間某日），甲○○承前揭恐嚇概括犯意，打邱文章所
    有之（○四）0000000號電話，要求邱文章轉告乙○○稱：叫乙○○拿三
    百萬元出來解決，否則「大腳」會對乙○○不利等語，邱文章依言轉述予乙○○
    ，致乙○○心生畏懼。
二、丙○○趁此機會，竟意圖為自己不法所有，於八十九年一月間某日，以其不知情
    之妻即林淑娥（經檢察官另為不起訴處分）申請之0000000000號行動
    電話與邱文章上開電話聯絡，要求邱文章轉告乙○○稱：要乙○○拿三百萬元出
    來，若報警處理，要乙○○死的很難看，並先叫乙○○匯十三萬元至林淑娥之中
    國國際商業銀行高雄加工出口區分行（下稱中國商銀高雄出口區分行）、帳號0
    0000000000號帳戶內等語，邱文章因而轉述予乙○○，致乙○○心生
    畏懼，而於同年二月一日，依言匯款十三萬元入上開帳戶而交付。嗣經乙○○報
    警偵辦，為警循線查獲上情。
三、案經苗栗縣警察局大湖分局報請臺灣苗栗地方法院檢察署檢察官偵查起訴。
    理  由
一、訊據被告甲○○固坦承於右揭時、地，曾持讓渡書，夥同被告丙○○、綽號「紅
    毛」及「漢龍」等人前往被害人乙○○上址工寮處，向被害人商談出賣前開河川
    公地所得七百五十萬元之分配事宜，並有打電話予邱文章要求轉告被害人拿錢出
    來解決之事實；被告丙○○亦坦承有與被告甲○○、綽號「紅毛」、「漢龍」等
    人，前往上開工寮商談土地價金糾紛，並有打電話要被害人匯十三萬元至林淑娥
    帳戶，並有收到被害人匯入之十三萬元之事實，惟均矢口否認有前述犯行，被告
    甲○○辯稱：未表示要被害人拿出三百萬及如不拿出，要被害人死云云；被告丙○○辯稱：未表示要被害人拿出三百萬元，上開十三萬元係被害人先前積欠之借
    款云云。然查：
（一）右揭犯罪事實，迭據被害人乙○○於警、偵訊及本院審理中指述綦詳，核與證
      人邱文章於警訊時及偵查中證述：甲○○於八十九年一月份帶同四名不詳男子
      至內灣里白布帆段工寮內恐嚇乙○○時，伊有在場，當時甲○○態度不好，他
      拿出單據向乙○○要三百萬，丙○○等人要乙○○與甲○○解決，之後甲○○
      曾以電話要伊轉告乙○○稱：若沒有拿出三百萬元解決，綽號「大腳」會對乙○○不利等語，乙○○很害怕，有離家二十幾天，之後綽號「大腳」之丙○○
      亦要伊轉達乙○○，要拿出錢來解決，否則要讓他死的很難看，並要他先匯款
      至中國商銀高雄出口區分行，帳號00000000000號林淑娥帳戶內，
      伊有轉述給乙○○聽，乙○○因此於八十九年二月一日，邀伊一同至新竹國際
      商業銀行卓蘭分行匯款十三萬至丙○○妻林淑娥帳戶內等語（參見偵查卷二七
      頁、二八頁、二九頁反面、三三、三四頁反面警訊筆錄；第九四正、反面、一
      ００頁正、反面偵訊筆錄）均相符合。而訊之被告甲○○亦自承有於右揭時、
      地持上開讓渡書，夥同被告丙○○、綽號「紅毛」及「漢龍」等人前往被害人
      乙○○上址工寮處，向被害人商談出賣前開河川公地所得七百五十萬元之分配
      事宜，並有打電話予邱文章要求其轉告乙○○拿錢出來解決等語（參見本院卷
      十八至二十頁、四十至四一頁筆錄）；被告丙○○則坦承於八十九年一月間，
      有與被告甲○○、綽號「紅毛」、「漢龍」等人，自高雄搭乘林永永南所駕駛
      之計程車，前往上開工寮商談土地價金糾紛，並有打電話要被害人匯十三萬元
      至林淑娥帳戶，並有收到被害人匯入之十三萬元等語（參見偵查卷十四頁、本
      院卷十八、二十、二一頁筆錄），參酌被告二人大費周章率眾自高雄北上苗栗
      前述地點與被害人乙○○會談、之後再以電話聯絡證人邱文章，由其轉述被害
      人相關事宜，則被害人指訴其因而心生畏懼及證人邱文章證述之情節，均不違
      常情而堪憑採。被告二人辯稱未恐嚇被害人云云，係屬卸責之詞，不足憑採。
（二）被告丙○○雖辯稱：被害人於前述時間，匯款至其妻林淑娥中國商銀高雄出口
      區分行帳之十三萬元，乃被害人償還先前所積欠之借款云云。然被告丙○○初
      於警訊時供稱：該匯款係被害人清償欠款云云（參見偵查卷十五頁筆錄）；後
      於檢察官偵查時又改稱：該匯款係向被害人借貸云云（參見偵查卷第一００頁
      筆錄）；嗣於本院審理時，則又辯稱：係被害人十幾年前欠伊之借款云云（參
      見本院卷二十、二一頁筆錄），其前後所供顯然翻覆不一，況被告丙○○始終
      未提出任何債權之證明，亦未說明被害人借款之時間、原因及地點等詳細資料
      ，而被告丙○○係在被害人依言匯款後，始改口稱向被害人借款之事實，亦經
      證人邱文章於警訊時及偵查中證述甚詳，參以被告鄭已同係在與被告甲○○一
      同至上開工寮或分別以電話恐嚇被害人拿三百萬出來解決後，方提出匯款之要
      求，顯見被告丙○○係假借解決土地買賣價金分配糾紛之機會，乘勢索取不法
      利益，其所辯純屬卸責之詞，不足採信。此外，並有中國商銀高雄出口區分行
      函件、行動電話申請資料、授權書及苗栗縣政府、苗栗縣卓蘭鎮公所、台灣省
      議會、台灣新生地開發處、台灣省第三河川局之函件與申請書等附卷可稽。本
      案事證明確，被告二人犯行已經證明。
二、核被告甲○○、丙○○犯罪事實一之（一）、及被告甲○○犯罪事實一之（二）
    所為，均係犯刑法第三百零五條之恐嚇危安罪，被告丙○○犯罪事實二所為，係
    犯刑法第三百四十六條第一項之恐嚇取財罪。被告甲○○、丙○○與綽號「紅毛
    」、「漢龍」及其他一名姓名年籍、不詳之成年男子對於上開犯罪事實一之（一
    ）恐嚇行為，有犯意之聯絡及行為之分擔，為共同正犯；被告甲○○前後二次恐
    嚇行為，時間緊接，所犯為構成要件相同之罪，顯係基於概括犯意為之，為連續
    犯，應依刑法第五十六條之規定以一罪論，並加重其刑。另被告丙○○所犯恐嚇
    危害安全罪及恐嚇取財罪二罪間，有方法、目的之牽連關係，應依刑法第五十五
    條規定，從一重之恐嚇取財罪處斷。爰審酌被告二人之素行、犯罪之動機、所受
    損害、所得利益，及犯後均不知坦承犯行，態度不佳等一切情狀，分別量處如主
    文所示之刑，以示警懲。另依民國九十年一月四日新修正之刑法第四十一條規定
    ：「犯最重本刑為五年以下有期徒刑以下之刑之罪，而受六個月以下有期徒刑或
    拘役之宣告，因身體、教育、職業、家庭之關係或其他正當事由，執行顯有困難
    者，得以一元以上三元以下折算一日，易科罰金。」，並於同年月十日經總統公
    布施行，依刑法第二條第一項前段從新從輕原則，自以新法有利於被告，併就被
    告丙○○部分，諭知易科罰金之折算標準。
據上論斷，應依刑事訴訟法第二百九十九條第一項前段，刑法第二條第一項前段、第
二十八條、第五十六條、第三百零五條、第三百四十六條第一項、第五十五條、修正
後刑法第四十一條第一條前段，罰金罰鍰提高標準條例第一項前段、第二條，判決如
主文。
本案經檢察官黃棋安到庭執行職務。
中      華      民      國    九十一  年      二      月     十五       日
                                    臺灣苗栗地方法院刑事第二庭
                                        法  官  黃  賢  婷
右正本證明與原本無異。
如不服本判決，應於判決送達後十日內向本院提出上訴狀( 應附繕本 )，上訴於
臺灣高等法院台中分院。
                                        書記官  陳  文  聰
中      華      民      國    九十一  年      二      月     十五       日
參考法條：
刑法第三百零五條：
以加害生命、身體、自由、名譽、財產之事，恐嚇他人致生危害於安全者，處二年以
下有期徒刑、拘役或三百元以下罰金。
刑法第三百四十六條：
意圖為自己或第三人不法之所有，以恐嚇使人將本人或第三人之物交付者，處六月以
上五年以下有期徒刑，得併科一千元以下罰金。
以前項方法得財產上不法之利益，或使第三人得之者，亦同。
前二項之未遂犯罰之。
